臺灣臺北地方法院交通事件裁定　　　　100年度交聲字第171號
原處分機關　臺北市交通事件裁決所
異　議　人
即受處分人　彭賢修
上列受處分人因違反道路交通管理處罰條例案件，對於臺北市交
通事件裁決所於民國100 年2 月15日所為之處分（原處分案號：
北市裁罰字第裁22-AEW201195號），聲明異議，本院裁定如下：
    主  文
異議駁回。
    理  由
一、原處分意旨略以：異議人即受處分人彭賢修所有車牌號碼19
    01-MP 號自用一般小客貨車（按該車掛上6B-6470 號牌之事
    ，與本案無關，茲不贅述）停放在臺北市○○路○ 段112 巷
    2 號斜對面處，於民國99年12月27日15時51分為臺北市政府
    警察局交通警察大隊拖吊舉發有「在設有禁止停車標線（黃
    線）之處所停車」之違規事實，乃依道路交通管理處罰條例
    第56條第1 項第4 款之規定逕行填製北市警交字第AEW20119
    5 號舉發違反道路交通管理事件通知單（下稱舉發通知單）
    舉發並移送原處分機關，經原處分機關調查結果認異議人確
    有前開違規行為，乃依上開條例第56條第1 項第4 款及違反
    道路交通管理事件統一裁罰基準等規定，裁處異議人罰鍰新
    臺幣（下同）900 元等語。
二、聲明異議意旨略以：異議人於月初停車當時，該處並未繪製
    黃線，為合法的停車格，後來劃上黃線並塗消停車格時，施
    工單位只在雨刷上夾放一張移車通知，未善盡告知民眾之義
    務，員警自己也未注意該移車通知即逕自在99年12月27日拖
    吊，然民眾實無法預料停車後某日停車格會遭取消，亦無時
    時注意停車處標線有無改變之義務，為此聲明不服，請求撤
    銷原處分等語。
三、經查，異議人所有之上開車輛，於上開時、地，為警舉發有
    「在設有禁止停車標線（黃線）之處所停車」之違規並予以
    拖吊之，現場於該車遭拖吊之際，原停車格遭塗除另繪設路
    邊黃線，且立有黃線禁止停車之標誌，惟此乃9 日前臺北市
    政府交通管制工程處進行劃設黃線工程之結果，在此之前異
    議人即停車在該處，且於拖吊之際可見該車前方擋風玻璃上
    雨刷下方夾有通知單乙件等情，業據異議人供稱係於月初（
    99年12月）即停車在該處甚明，並有前揭舉發通知單、舉發
    照片、異議人將該通知單放大之影本及臺北市政府警察局交
    通警察大隊函文等件在卷可稽，臺北市交通管制工程處並函
    覆本院稱標線施工前2 至3 天會於四周張貼告示，施工後現
    場如有停放車輛將於該車擋風玻璃夾放施作告示單，且提供
    該告示及通告單之樣張附卷供參，核與本案被告放大之影本
    大致相符，足認異議人車輛亦夾有該施工前之通告單，顯見
    異議人於路邊黃線繪設前即已停車在該處無疑。
四、按汽車駕駛人停車時，有下列情形之一者，處新臺幣600 元
    以上1,200 元以下罰鍰：四、在設有禁止停車標誌之處所停
    車，道路交通管理處罰條例第56條第1 項第4 款定有明文。
    又交通主管機關依道路交通標誌標線號誌設置規則於各地點
    劃設禁制標誌、標線，雖非針對特定人，然係以該標誌、標
    線效力所及即「行經該路段之用路人」為規範對象，可謂「
    依一般性特徵」（特定路段之用路人）可得確定，並係針對
    「各該（無數之）用路事實」所為之規範，從而可將之認定
    為一種「對人之一般處分」（最高行政法院98年度裁字第62
    2 號判決意旨及行政程序法第92條第2 項前段參照）；而行
    政程序法第100 條第2 項復規定：一般處分之送達，得以公
    告或刊登政府公報或新聞紙代替之。是以，就本案相關之禁
    止停車標誌與路側黃實線而言，除標誌之設置與黃線之繪設
    於當地之際可視為該等標誌、標線對外生效之時外，遇有如
    本案標誌新設、標線變更之情形，行政機關依法亦應以公告
    等足以使公眾用路人週知之方式揭示該變更之處分，本案臺
    北市政府交通管制工程處所採行四周公告、逐車夾放施工告
    示之方式，難謂於法有違，而異議人亦自承該車遭拖吊之際
    可見確有夾放施工通知單之情，且現場禁止停車標誌、標線
    均設置明確（詳卷附舉發照片），足認本案該處改為禁止停
    車之變更處分應已對包含異議人在內之原用路人及其他一般
    用路人生效，異議人對之自有注意義務，異議人雖稱應撥打
    車前所留電話聯絡其本人云云，惟此非法所明定行政機關應
    行之通知方式，縱未去電，異議人亦難執此理由認該處變更
    為禁止停車之處分對己不生效力；此外，無論異議人是否於
    拖吊當月月初起即將上開車輛停放在該處，自行政機關施工
    完成變更該處為禁止停車之路側時起至本案異議人車輛遭拖
    吊之時止，前後已有9 日之隔（如前揭函文所述），此與異
    議人所舉另案僅隔3 天之事實已有不同，在此超過一星期之
    期間內，異議人客觀上已有注意該處標線變更之可能，況異
    議人自承停車後並非從未經過該處（見卷附聲明異議狀及陳
    述單），此與停車後即出國或返鄉而未能知悉現場標線變更
    之個案亦不同，則認定異議人有注意該變更之可能並未違背
    情理，從而，異議人本應注意現場標線之變更，又行政機關
    已依法通知該變更、異議人個人或其所託之友人並非從未經
    過該處而有留意到車上通知單及路側黃線之可能等，均足認
    客觀上並無異議人不能注意之情事存在，惟其仍疏未注意現
    場標線之變更，續將車停放在該處迄至遭拖吊為止，其主觀
    上之過失甚為明確，異議人所辯，並非可採。至於異議人所
    言民眾應可信賴停車時所見之標線云云，然對包含異議人在
    內之所有用路人，本無信賴所有標誌、標線、號誌永不變更
    之權利或信賴利益可言，本案行政機關之行政行為所採取之
    方法（即前揭變更標線新設標誌公示於眾、夾放通知單告知
    異議人），亦無非誠實信用之處（行政程序法第8 條參照）
    ，是此亦不能執為異議人免罰之根據，附此敘明。
五、綜上，異議人違規停車之行為屬實，其主觀上亦有過失，則
    原處分機關依道路交通管理處罰條例第56條第1 項第4 款等
    規定，裁處異議人900 元之罰鍰，即無違誤，異議人提起本
    件異議，為無理由，自應予以駁回。
六、據上論斷，應依道路交通管理處罰條例第87條第2 項，道路
    交通事件處理辦法第18條，裁定如主文。
中    華    民    國   100    年    6     月    27    日
                  交通法庭    法  官  吳勇毅
上正本證明與原本無異。
如不服本裁定，應於裁定送達後5日內，向本院提出抗告狀。
                              書記官  游秀珠
中    華    民    國   100    年    6     月    28    日